【裁判字號】    88,訴,377
【裁判日期】    900306
【裁判案由】    懲治走私條例等
【裁判全文】
臺灣苗栗地方法院刑事判決                          八十八年度訴字第三七七號
    公  訴  人  臺灣苗栗地方法院檢察署檢察官
    被      告  甲○○
                乙○○
    共      同
    選任辯護人  徐正安
右列被告等因懲治走私條例等案件，經檢察官提起公訴（八十八年度偵字第一二九八
號、第一二九九號)，本院判決如左：
    主  文
甲○○違反不得僱用大陸地區人民在台灣地區從事未經許可之工作之規定，處有期徒
刑陸月，如易科罰金，以佰元折算壹日。
乙○○共同運送私運管制物品進口逾公告數額之走私物品，處有期徒刑貳年。扣案之
未貼專賣憑證洋菸貳拾肆萬仟捌佰陸拾貳包（內含七星牌貳拾貳萬肆仟包、大衛杜
夫牌壹萬玖仟捌佰陸拾貳包）均沒收。
    事  實
一、甲○○明知陳茂發（另案由台灣板橋地方法院檢察署偵辦中）為大陸地區人民，
    係未經依法申請許可偷渡入境台灣地區，觸犯國家安全法之犯人，竟仍於民國八
    十七年十二月中旬起，未經依法申請許可，以每小時新台幣（下同）八十元之代
    價予以僱用，在其經營位在桃園縣中壢市○○路八十號對面之塑膠工廠內從事雜
    工，並提供三餐及工廠旁之貨櫃屋為居住處所，給予非法藏匿。另乙○○明知綽
    號「阿明」真實姓名、年籍不詳之成年男子所有之未貼專賣憑證洋菸二十四萬三
    千八百六十二包（內含七星牌二十二萬四千包、大衛杜夫牌一萬九千八百六十二
    包），其完稅價格為三百六十四萬九千五百四十三元（起訴書誤載為一千二百餘
    萬元），係私運進口逾公告數額之管制物品，竟先於八十八年一月八日某時由乙○○提供其不知情母親江鍾秋蘭所有位於苗栗縣竹南鎮○○街一六六號一樓之住
    處供綽號「阿明」真實姓名、年籍不詳之成年男子藏匿右揭未稅洋菸。乙○○為
    藏匿上揭走私未稅洋煙因搬運人手不足，遂由不知情之甲○○於同年一月八日某
    時帶同陳茂發至上揭處所幫忙搬運，而乙○○明知陳茂發為大陸地區人民，係未
    經依法申請許可偷渡入境台灣地區，觸犯國家安全法之犯人，竟予留用三日即至
    同年月十日（實際上係由甲○○支付薪資），並安排居住在苗栗縣頭份鎮○○○○○路交流道旁之某家飯店予以藏匿。嗣八十八年一月十三日某時，乙○○與綽
    號「阿明」真實姓名、年籍不詳之成年男子乃共同基於運送上開走私洋菸之犯意
    聯絡（惟與綽號「阿明」真實姓名不詳之成年男子並無共同銷售走私洋菸之犯意
    聯絡），由綽號「阿明」真實姓名不詳之成年男子以二千五百元之代價僱用乙○○（起訴書誤載為甲○○），自其上揭處所運送未稅洋菸二十一箱至台北市○○
    路與龍江街口，交予蕭姓真實姓名不詳之男子。嗣於同年一月十四日十七時許，
    經警在桃園縣中壢市○○路八十號對面塑膠工廠查獲陳茂發及甲○○，並循線於
    同日二十二時許，在苗栗縣竹南鎮○○街一六六號乙○○住處查獲乙○○及右揭
    走私洋煙二十四萬三千八百六十二包，始查悉上情。
二、案經台北縣警察局移送台灣板橋地方法院檢察署呈請台灣高等法院檢察署檢察長
    核令移轉臺灣苗栗地方法院檢察署檢察官偵查起訴。
    理  由
一、訊據被告甲○○於本院審理中對於右揭時地僱用陳茂發；被告乙○○對於右揭時
    地查獲未稅洋菸、運送未稅洋菸二十一箱至台北及曾於竹南住處看到陳茂發在搬
    東西之事實固均坦承不諱，惟被告二人矢口否認有何藏匿人犯之犯行，被告乙○○並矢口否認有何留用陳茂發及藏匿、運送未稅洋菸之犯行；被告甲○○辯稱：
    伊未提供陳茂發住宿及亦未令陳茂發幫忙被告乙○○搬運洋煙云云；被告乙○○
    則辯稱：右揭未稅洋菸為綽號「阿明」真實姓名不詳男子所藏置，伊不知情；伊
    不知所運送至台北之貨物係未稅洋菸；伊不認識亦未曾留用陳茂發，僅因陳茂發
    曾在竹南伊住處搬東西擋住伊出路曾罵過他而已云云。惟查：
（一）陳茂發係大陸地區人民，且係未經依法申請許可而偷渡入境台灣地區之事實，
      業據證人陳茂發於警訊時證述甚明（參見臺灣板橋地方法院檢察署八十八年度
      偵字第二０二一號偵查卷宗第十一頁正、反面），並有台北縣警察局刑警隊查
      獲非法入境大陸漁（人）民基本資料表一紙附卷可稽；而被告甲○○明知陳茂
      發係未經依法申請許可偷渡入境台灣地區，觸犯國家安全法之犯人，仍於八十
      七年十二月中旬起，未經依法申請許可，以每小時八十元之代價予以僱用，在
      其經營位在桃園縣中壢市○○路八十號對面之塑膠工廠內從事雜工，並提供三
      餐及工廠旁之貨櫃屋為居住處所，給予非法藏匿等情，亦據證人陳茂發於警訊
      時及偵查中證述甚明（參見前開偵查卷宗第十一頁反面、第三十五頁反面），
      並據被告甲○○於偵查中供承不諱（參見前開偵查卷宗第二十五頁反面），且
      證人即查獲陳茂發之警員丁○○於本院審理中亦到庭證述陳茂發有向伊說被告
      甲○○有提供陳茂發住宿等語明確（參見本院八十九年四月十八日訊問筆錄）
      ，另徵諸被告甲○○於本院審理中既坦承有非法僱用陳茂發之情不諱，則衡情
      陳茂發係未經依法申請許可而偷渡入境台灣地區之大陸地區人民，若身為僱主
      之甲○○未提供陳茂發住宿，陳茂發如何有貨櫃屋可供居住﹖又其既係偷渡入
      境台灣地區倘甲○○未提供三餐，則陳茂發豈非必須冒被查獲風險到處覓食﹖
      是被告甲○○所辯顯係事後卸責之詞，不足採信。其非法僱用大陸地區人民在
      台灣地區從事未經許可之工作及藏匿犯人之犯行，均堪認定。
（二）次查，陳茂發係大陸地區人民，且係未經依法申請許可而偷渡入境台灣地區並
      經被告甲○○僱用之事實，業如前述。而被告乙○○為搬運綽號「阿明」真實
      姓名、年籍不詳之成年男子所交予藏匿之未貼專賣憑證洋菸二十四萬三千八百
      六十二包，於八十八年一月八日某時由不知情之甲○○帶同陳茂發至被告乙○○位於苗栗縣竹南鎮○○街一六六號一樓之住所幫忙搬運，且經乙○○留用三
      日即至同年月十日，並安排居住在苗栗縣頭份鎮○○○○○路交流道旁之某家
      飯店等情，業據證人陳茂發於警訊時及偵查中證述明確（參見前開偵查卷第十
      頁正面及臺灣板橋地方法院檢察署八十八年度偵字第二０六九號偵查卷宗第十
      六頁反面），而徵諸被告甲○○於偵審中既供承伊確於八十八年一月八日載陳
      茂發至高速公路頭份交流道讓其下車及被告乙○○於本院審理中亦供述伊曾於
      竹南住處看到陳茂發在搬東西等情（參見本院九十年一月三十日訊問筆錄），
      則陳茂發曾於八十八年一月八日至十日間在竹南被告乙○○住處搬運未貼專賣
      憑證洋菸乙節，自堪認定。而參以陳茂發於警訊時亦供述伊於搬運未貼專賣憑
      證洋菸時，被告乙○○在場且以凶惡口吻催促伊快搬等語（參見臺灣板橋地方
      法院檢察署八十八年度偵字第二０二一號偵查卷宗第十二反面），則被告乙○○倘未留用陳茂發，其何須讓陳茂發在伊住處搬運未貼專賣憑證洋菸﹖又陳茂
     發係大陸地區人民其口音與台灣地區人民不同，衡情被告乙○○自可加以判斷
      。是被告乙○○辯稱伊未留用及藏匿陳茂發云云，自係事後卸責之詞，不足採
      信。其非法留用大陸地區人民在台灣地區從事未經許可之工作及藏匿犯人之犯
      行，應堪認定。
（三）再查：
  １、扣案之未貼專賣憑證洋菸二十四萬三千八百六十二包係綽號「阿明」真實姓名
      、年籍不詳之成年男子帶四名男子搬運至被告乙○○位於苗栗縣竹南鎮○○街
      一六六號一樓之住所乙節，業據被告乙○○迭於警訊時、偵查中及本院審理中
      供承不諱，並有未貼專賣憑證洋菸二十四萬三千八百六十二包扣案可資佐證；
      而上開扣案之未貼專賣憑證洋煙二十四萬三千八百六十二包（內含七星牌二十
      二萬四千包、大衛杜夫牌一萬九千八百六十二包），其每包完稅價格係七星牌
      十四．二元、大衛杜夫牌二三．六元，其合計完稅價格為三百六十四萬九千五
      百四十三元，有財政部關稅總局驗估處八十九年九月十五日總驗二（二）字第
      八九一００五七八號函及台北縣警察局九十年一月十二日北警刑字第０六二二
      五九號函各一紙附可稽。是上揭扣案未貼專賣憑證洋菸係屬私運管制物品進口
     逾公告數額之走私物品且係綽號「阿明」真實姓名、年籍不詳之成年男子所有
      乙節，自堪認定。
  ２、扣案之未貼專賣憑證洋菸係台北縣警察局刑警隊於桃園縣中壢市查獲被告甲○○非法僱用陳茂發後，據陳茂發之供詞於八十八年一月十四日二十二時許，至
      苗栗縣竹南鎮○○街一六六號被告乙○○住處查獲，且查獲當時上揭處所，置
      有散裝洋菸，一看即知係未稅洋菸等事實，迭據證人即台北縣警察局刑警隊偵
      查員丙○○、丁○○於偵審中到庭證述明確（參見臺灣苗栗地方法院檢察署八
      十八年度偵字第一二九九號偵查卷宗第三十一頁正面及本院八十九年四月十八
      日訊問筆錄）；而參以證人陳茂發於警訊中亦證述其於八十八年一月八日至十
      日在苗栗縣竹南鎮隆頂里一六六號被告乙○○住處搬運未稅洋煙時，被告乙○○當時在場並以凶惡口吻催促伊陳茂發快搬等情，被告乙○○應自始即知悉綽
      號「阿明」真實姓名、年籍不詳之成年男子所搬運至其苗栗縣竹南鎮○○街一
      六六號住處內之物係屬未貼專賣憑證之走私洋菸；況參以本件扣案之未貼專賣
      憑證洋菸數量高達二十四萬三千八百六十二包，衡情被告乙○○自知悉綽號「
      阿明」真實姓名、年籍不詳之成年男子所搬運係屬何物，被告乙○○既明知綽
      號「阿明」所搬運至其住處內之未貼專賣憑證洋菸係屬私運管制物品進口逾公
      告數額之走私物品，其仍提供其住處予以藏匿，則被告乙○○主觀上具有藏匿
      走私物品犯意甚明，其辯稱不知伊住處內所放置者係未貼專賣憑證之走私洋菸
      云云，自係臨訟卸責之詞，不足採信。
  ３、至被告乙○○於偵審中均辯稱右揭未稅洋菸係「林志明」所藏置，並提出其母
      江鍾秋蘭與「林志明」就苗栗縣竹南鎮○○街一六六號房屋所訂立之租賃契約
      書為證。惟查，本件經檢察官於偵查中傳訊證人江鍾秋蘭到庭證述林志明與被
      告乙○○並非相識，且未收取任何押租金及租金等語（參見前開偵查卷第八頁
      反面），則衡情證人江鍾秋蘭於訂約時自應查看「林志明」之國民身分證等資
      料，自無在未收取押租金之情形下輕率出租予不相識他人；況本件偵審中迭經
      清查「林志明」之人及租賃契約書所載國民身分證字號亦未發現有「林志明」
      之人，此有苗栗縣警察局八十八年五月六日（八八）苗警戶字第一０一三六號
      函及台北縣警察局八十八年十二月二十一日八八北警戶字第一五五八八五號函
      各一紙在卷可憑。足見「林志明」應係被告乙○○所虛構之人，右揭租賃契約
      書尚無法證明扣案未貼專賣憑證洋菸確係「林志明」向伊不知情之母親江鍾秋
      蘭租賃上揭房屋所放置而非伊提供上揭房屋予以藏匿，是被告乙○○上揭辯解
      ，亦不足採信。其藏匿私運管制物品進口逾公告數額之走私物品未稅洋菸犯行
      ，應堪認定。
  ４、被告乙○○對於八十八年一月十三日某時許，由綽號「阿明」真實姓名不詳之
      成年男子以二千五百元之代價僱用伊，自其上揭處所運送前揭未貼專賣憑證洋
      菸二十一箱至台北市○○路與龍江街口，交予蕭姓真實姓名不詳之男子等情，
      業據被告乙○○於警訊時供述明確（參見臺灣板穚地方法院檢察署八十八年度
      偵字第二０二一號偵查卷宗第六頁反面、第七頁正面），且經證人丙○○、丁○○於偵審中到庭證述屬實（參見臺灣苗栗地方法院檢察署八十八年度偵字第
      一二九九號偵查卷宗第三十一頁正面及本院八十九年四月十八日訊問筆錄），
      復有送貨單影本一紙在卷可參，揆諸前揭說明，被告乙○○既藏匿綽號「阿明
      」所有之未貼專賣憑證洋菸在先，而後受其僱用將二十一箱未貼專賣憑證洋菸
      運送至台北交付予「蕭先生」，則被告乙○○與綽號「阿明」真實姓名、年籍
      不詳之成年男子二人顯然具有共同運送上開走私未稅洋菸之犯意聯絡。是被告
      乙○○於本院審理中翻異前供詞稱伊不知所運送者係走私未稅洋菸云云，自亦
      不足採信。被告乙○○運送私運管制物品進口逾公告數額之走私物品未稅洋菸
      犯行，亦堪認定。
  ５、從而，本件事證明確，被告二人右揭犯行，均堪認定，應予依法論科。
二、查被告甲○○係違反台灣地區與大陸地區人民關係條例第十五條第四款僱用大陸
    地區人民在台灣地區從事未經許可之工作之規定，被告乙○○係違反台灣地區與
    大陸地區人民關係條例第十五條第四款留用大陸地區人民在台灣地區從事未經許
    可之工作之規定，核被告甲○○、乙○○所為，均係犯同法第八十三條第一項之
    罪及刑法第一百六十四條第一項之藏匿犯人罪。又按一次私運之洋菸，其查獲時
    完稅價格總額逾十萬元者，為懲治走私條例公告管制物項目及其數額丙目所定之
    管制進口物品；次按懲治走私條例第三條第一項之運送走私物品罪，以所運送者
    係同條例第二條第一項之走私物品為前提，是其犯罪是否成立，以所運送者是否
    為走私物品為斷，與運送時之數額有無逾公告數額無關（最高法院八十六年台上
    字第二五三七號判決意旨參照）。查本件扣案未貼專賣憑證洋菸其查獲時之完稅
    價格總額已逾十萬元，為懲治走私條例公告管制物項目及其數額丙目所定之管制
    物品進口逾公告數額之走私物品。是核被告乙○○藏匿、運送右揭走私物品行為
    ，係犯懲治走私條例第三條第一項之藏匿走私物品罪及運送走私物品罪。被告乙○○與綽號「阿明」之真實姓名、年籍不詳之成年男子間，對於共同運送上開走
    私洋菸犯罪之實施，有犯意聯絡及行為分擔，均為共同正犯。被告甲○○就上揭
    台灣地區與大陸地區人民關係條例第八十三條第一項之罪及刑法第一百六十四條
    第一項之藏匿犯人罪間，二罪間互有方法結果之牽連關係，為牽連犯，應依刑法
    第五十五條之規定，從一重依台灣地區與大陸地區人民關係條例第八十三條第一
    項之罪處斷。又被告乙○○就上揭台灣地區與大陸地區人民關係條例第八十三條
    第一項之罪、刑法第一百六十四條第一項之藏匿犯人罪及懲治走私條例第三條第
    一項之藏匿走私物品罪、運送走私物品罪間，四罪間互有方法結果之牽連關係，
    為牽連犯，應依刑法第五十五條之規定，從一重依懲治走私條例第三條第一項之
   運送走私物品罪處斷。爰審酌被告二人之犯罪動機、手段、被告乙○○所藏匿之
    走私物品種類係屬洋菸及數量高達二十四萬三千八百六十二包之鉅嚴重影響市場
    交易秩序，且被告二人犯後均否認犯行毫無悔意等一切情狀，分別從重量處如主
    文所示之刑，被告甲○○部分並諭知易科罰金之折算標準，以示懲儆。
三、查扣案之上開走私洋菸二十四萬三千八百六十二包（內含七星牌二十二萬四千包
    、大衛杜夫牌一萬九千八百六十二包），並未貼專賣憑證，依臺灣省內菸酒專賣
    暫行條例第三十條第一項之規定，不得加以持有，核為違禁物，且扣案之上開走
    私洋菸尚未據海關依海關緝私條例第三十六條第三項沒入，亦未經菸酒專賣機關
    依臺灣省內菸酒賣暫行條例第四十一條第一項規定聲請法院裁定宣告沒入，仍得
    為沒收之客體，爰依刑法第三十八條第一項第一款之規定予以宣告沒收。
四、公訴意旨另以：被告乙○○與綽號「阿明」、「小胖」及真實姓名不詳之男子共
    五人，基於共同之犯意連絡，於八十八年一月八日自不詳處所私運未稅洋煙二十
    四萬三千八百六十二包及於同年月十三日，自伊竹南住所運送未稅洋煙二十一箱
    至台北市○○路與龍江街口，以不詳價格售予某「蕭姓」真實姓名不詳之男子等
    情，因認被告乙○○涉有懲治走私條例第二條第一項之私運管制物品進口逾公告
    數額罪及同條例第三條第一項之銷售走私物品罪嫌云云。訊據被告乙○○對於上
    揭私運、銷售走私物品犯行均矢口否認。按犯罪事實應依證據認定之，無證據不
    得推定其犯罪事實，刑事訴訟法第一百五十四條定有明文；又認定不利於被告之
    事實時，須依積極證據，苟積極證據不足為不利於被告事實之認定時，即應為有
    利於被告事實之認定，更不必有何有利之證據（最高法院三十年上字第八一六號
    判例意旨參照）。本件公訴人認被告乙○○涉有懲治走私條例第二條第一項之私
    運管制物品進口逾公告數額罪及同條例第三條第一項之銷售走私物品罪嫌，無非
    以在被告乙○○位於苗栗縣竹南鎮○○街一六六號一樓住處內查獲扣案之未貼專
    賣憑證走私洋菸及證人陳茂發於警訊、偵查中之證述與被告乙○○於警訊中自承
    曾自伊竹南住所運送未稅洋菸二十一箱至台北市○○路與龍江街口，交付「蕭姓
    」真實姓名不詳之男子等語為主要論據。惟按懲治走私條例第二條第一項所謂私
    運管制物品進口逾公告數額罪係指由國外私運管制物品進入我國國境而言，查本
    件扣案之未貼專賣憑證洋煙屬完稅價格總額逾十萬元之公告管制物品項目，固為
    走私物品，惟其查獲地點係在被告乙○○位於苗栗縣竹南鎮○○街一六六號一樓
    住處內，而證人陳茂發於警訊中雖證述綽號「阿胖」有五個股東其中一個是被告
    乙○○等語，惟參以證人陳茂發僅係在現場搬運走私未稅洋菸且係大陸地區人民
    ，之前並不認識被告乙○○，衡情其不可能知悉上揭走私未稅洋菸係屬何人所有
    ，其證言充其量僅可證明當時看到上開人士在現場搬運走私未稅洋菸藏置在被告
    乙○○之上揭住處而已，尚不得據此即認定上揭走私未稅洋菸係被告乙○○自國
    外私運進入我國國境。另按懲治走私條例第三條第一項之銷售走私物品罪，條文
    既規定為銷售，自不宜予以擴張解釋為與販賣同義，苟未著手銷售，即不能以銷
    售走私物品罪相繩（最高法院八十六年度台上字第四六七五號判決意旨參照）。
    查本件被告乙○○僅於警訊中供承伊於八十八年一月十三日某時，綽號「阿明」
    真實姓名、年籍不詳之成年男子以二千五百元之代價要伊運送未稅洋菸二十一箱
    至台北市○○路與龍江街口，交予蕭姓真實姓名不詳之男子等語（參見臺灣板穚
    地方法院檢察署八十八年度偵字第二０二一號偵查卷宗第六頁反面、第七頁正面
    ），並未供述係要出售予蕭姓真實姓名不詳之男子，亦查無其他證據足資證明被
    告乙○○或綽號「阿明」之男子與蕭姓真實姓名不詳之男子有何銷售價格之約定
    或銷售價金之交付，是此僅可證明被告乙○○或綽號「阿明」之男子有共同運送
    走私物品之犯行，尚難據此即認定被告乙○○有銷售走私物品之犯行。是被告乙○○上揭辯解，自堪採信。此外，復查無其他證據證明被告乙○○有公訴人所指
    懲治走私條例第二條第一項之私運管制物品進口逾公告數額罪及同條例第三條第
    一項之銷售走私物品之犯行，揆諸首揭說明，本應諭知被告乙○○此部分為無罪
    之判決，惟因此部分與被告乙○○前開藏匿、運送走私物品部分之犯行，為具有
    吸收關係之實質上一罪，爰不另為無罪之諭知，併此敘明。
據上論斷，應依刑事訴訟法第二百九十九條第一項前段，臺灣地區與大陸地區人民關
係條例第十五條第四款、第八十三條第一項，懲治走私條例第三條第一項，刑法第一
百六十四條第一項、第十一條前段、第二十八條、第五十五條、第四十一條、第三十
八條第一項第一款、罰金罰鍰提高標準條例第一條前段、第二條，判決如主文。
本案經檢察官黃智勇到庭執行職務。
中        華        民        國      九十    年    三      月    六    日
                                      臺灣苗栗地方法院刑事庭
                                          法  官  吳  炳  桂
右正本證明與原本無異。
如不服本判決，應於判決送達後十日內向本院提出上訴狀（應附繕本），上訴於臺灣
高等法院台中分院。
                                          書記官  楊  慧  萍
中        華        民        國      九十    年    三      月    八    日
附錄本判決論罪科刑法條全文：
台灣地區與大陸地區人民關係條例第十五條第四款：
左列行為不得為之：
四、僱用或留用大陸地區人民在台灣地區從事未經許可或與許可範圍不符之工作。
台灣地區與大陸地區人民關係條例第八十三條第一項：
違反第十五條第四款或第五款規定者，處二年以下有期徒刑、拘役或科或併科新台幣
三十萬元以下罰金。
懲治走私條例第三條第一項：
運送、鎖售或藏匿前條第一項之走私物品者，處五年以下有期徒刑、拘役或科或併科
新台幣九萬元以下罰金。


司法院資訊處製作；財團法人民間司法改革基金會備份。
